最高法院刑事判決　　　　　　　　　　　　　　　八十八年度台上字第四七三二號
　　上　訴　人　甲○○
　　選任辯護人　張豐守律師
右上訴人因妨害公務案件，不服臺灣高等法院臺中分院中華民國八十六年二月二十六
日第二審判決（八十五年度上訴字第二一八○號，起訴案號：臺灣南投地方法院檢察
署八十四年度偵字第一三五六、二七五二號），提起上訴，本院判決如左：
    主  文
原判決關於甲○○部分撤銷，發回臺灣高等法院臺中分院。
    理  由
本件原判決認定上訴人甲○○為臺灣省訓練團（下稱省訓團）總務組辦事員，該組電
腦系統分析師許育華於民國八十三年十一月九日簽辦採購該團供教學用之ＫＳ３文書
處理軟體，會簽上訴人時，由上訴人於簽呈上簽具經估價結果四十一套，計新臺幣（
下同）四萬七千六百五十元，並檢附元盈電腦資訊有限公司（下稱元盈公司）、報價
日期為八十三年十一月五日、數量四十一套、單價九百五十三元、金額四萬七千六百
五十元，雋邑股份有限公司報價日期為八十三年十一月五日、數量四十一套、單價一
千五百元、金額六萬一千五百元及亞克資訊有限公司報價日期為八十三年十一月十日
、數量四十一套、單價一千六百元、金額六萬五千六百元之報價單三份，經該團教育
長許榮宗發現元盈公司報價單之總數不符，乃將總價更改為三萬九千零七十三元而蓋
章准予採購。上訴人發現上情，明知對於已批示後之報價單，屬公務員職務上掌管之
公文書，應依法妥為保存，惟因元盈公司以四萬七千六百五十元（原判決誤為四萬六
百五十元）已屬優惠價格，無法再予降價，為使該採購案得以順利完成，乃於通知元
盈公司負責人馬進林另行補送三份報價單，馬進林於八十三年十二月二日補送報價單
三紙，託許育華轉交，其中元盈公司之底價予以提高為符合四萬七千六百五十元之總
價，許育華於同月五日轉交上訴人，上訴人當即利用職務上之機會將上開報價單予以
更換丟棄等情，因而撤銷第一審關於諭知上訴人無罪部分之判決，改判論處上訴人毀
棄公務員職務上掌管之文書罪刑，固非無見。惟查：(一)有罪之判決書，應於理由欄記
載認定犯罪事實所憑之證據及其認定之理由；對於被告有利之證據不採納者，亦應敘
明其不採納之理由，否則即有判決理由不備之違法，觀之刑事訴訟法第三百十條第一
、二款，第三百七十九條第十四款之規定自明。上訴人於原審辯稱伊僅負責採購手續
，至於新報價單何人送來，如何抽換撕毀，全屬許育華個人行為，與伊無涉等語（見
原審卷第四十六頁至五十七頁辯護意旨狀(一)）。證人王智昌於第一審證稱：「簽呈是
訂成一整份，甲○○從公文夾拿出來那份，她拿出來後，把訂書釘拿掉，把舊的報價
單放在桌上……我是當場在甲○○辦公桌旁看到許育華順手把放在桌上的舊報價單撕
掉，不是甲○○遞給許育華撕掉的……我聽到甲○○對許育華說妳為何把那張撕掉」
等語（見第一審卷第一二二頁反面、第一二三頁）。此有利於上訴人之證詞，與原判
決認定之事實不相符合，究竟此證詞何以不足採信，原判決未為必要之說明，自有判
決理由不備之違法。(二)有罪判決書所記載之犯罪事實，為論罪科刑適用法律之基礎，
故凡與適用法令有關之重要事項，必須詳加認定，明確記載，然後於理由內敘明犯罪
事實所憑之證據及認定之理由，始足為適用法令之依據。若事實未有此記載，而理由
加以說明，則理由失其依據，自有未合。又按刑法第一百三十八條犯罪之主體，並無
限制，一般人犯之，固可成立；如公務員有假借職務上之權力機會或方法故意犯之，
亦能成立本罪，並應依刑法第一百三十四條之規定加重其刑至二分之一。原判決事實
欄並未記載上訴人「依法令從事公務之公務員」等語，竟於理由欄記載上訴人利用職
務上採購之機會，將屬公務員職務上掌管之文書，予以抽換毀棄等語，而引用刑法第
一百三十八條、第一百三十四條論處上訴人罪刑。其事實欄既未記載上訴人「依法令
從事公務之公務員」，致事實不明確，其理由顯失依據，已有未合。又原判決既引用
刑法第一百三十四條、第一百三十八條論處上訴人罪刑，但主文卻無記載「公務員假
借職務上之機會」字樣，亦屬判決理由矛盾。以上或為上訴意旨所指摘，或為本院依
職權得調查之事項，應認原判決關於上訴人部分有撤銷發回更審之原因。
據上論結，應依刑事訴訟法第三百九十七條、第四百零一條，判決如主文。
中      華      民      國    八十八    年      八      月    二十六    日
                              最高法院刑事第十一庭
                                  審判長法官  陳  炳  煌
                                        法官  陳  正  庸
                                        法官  陳  世  雄
                                        法官  陳  東  誥
                                        法官  張  春  福
      右正本證明與原本無異
                                              書  記  官
中      華      民      國    八十八    年      九      月      一      日
